【裁判字號】    98,交聲,356
【裁判日期】    980824
【裁判案由】    交管條例聲異
【裁判全文】
臺灣板橋地方法院刑事裁定             98年度交聲字第356號
原處分機關  交通部公路總局臺北區監理所蘆洲監理站
異  議  人  甲○○
上列受處分人因違反道路交通管理處罰條例案件，對於交通部公
路總局臺北區監理所蘆洲監理站民國98年2 月11日所為之北監蘆
字第裁46-AEW 836258 號裁決處分（原舉發通知單號碼：臺北市
政府警察局北市警交字第AEW 836258號），聲明異議，本院裁定
如下：
    主  文
異議駁回。
    理  由
一、原處分意旨略以：異議人即受處分人所有車號CRS-379 之重
    機車，由其子邱新壬於民國97年5 月2 日17時15分駕駛，行
    經臺北市○○○路，經臺北市政府警察局大安分局羅斯福路
    派出所員警以異議人有「領有號牌未懸掛」之違規事由攔停
    舉發，嗣異議人提出申訴，經交通部公路總局臺北區監理所
    蘆洲監理站（下稱原處分機關）函請舉發警局調查結果，認
    受處分人確有領有號牌未懸掛之違規事實，乃依道路交通管
    理處罰條例第12條第1 項第7 款、第12條第2 項及違反道路
    交通管理事件統一裁罰基準表之規定，於98年2 月11日以北
    監蘆字第裁46-AEW 836258 號裁處受處分人罰鍰新臺幣（下
    同）5,400 元，並吊銷牌照。異議人於98年2 月11日收受裁
    決書後，旋於同年月13日提出本件異議。
二、異議理由略以：該車駕駛人邱新壬於上述時間騎乘系爭機車
    上學，如往常於返家途中，行經臺北市○○○路時，突然為
    警察攔下，經警員告知才知道該車未懸掛車牌，原懸掛車牌
    螺絲處已遭受嚴重破壞，很明顯是被人蓄意破壞，卻被警察
    誤認為故意不懸掛車牌，事後於住處附近即臺北縣蘆洲市○
    ○街246 巷22弄發現上揭車牌掉落在地，經調閱該巷子監視
    器，雖監視器畫面在當日凌晨2 點至早上9 點期間卻呈現空
    白，致無法查明真相，但異議人亦屬被害者，並非是蓄意不
    懸掛車牌，為此聲明異議，請求撤銷原處分等語。
三、按汽車號牌懸掛位置，除原設有固定位置外，應依左列規定
    懸掛固定：三、機器腳踏車及拖車號牌每車一面，應正面懸
    掛於車輛後端之明顯適當位置，道路交通安全規則第11條第
    1 項第3 款前段定有明文；汽車已領有號牌而未懸掛或不依
    指定位置懸掛者，處汽車所有人3,600 元以上10,800元以下
    罰鍰，並禁止其行駛；前項第5 款至第7 款之牌照吊銷之，
    道路交通管理處罰條例第12條第1 項第7 款、第2 項分別定
    有明文。
四、經查：
  (一)異議人所有車牌號碼CRS-379 號重機車，於97年5 月2 日17
    時15分由其子邱新壬駕駛，行經臺北市○○○路時，為臺北
    市政府警察局大安分局羅斯福路派出所員警以異議人有「領
    有號牌未懸掛」之事由而攔停舉發等情，有臺北市政府警察
    局大安分局97年5 月2 日北市警交字第AEW 836258號舉發違
    反道路交通管理事件通知單、交通部公路總局台北區監理所
    蘆洲監理站所為之98年2 月11日北監蘆字第裁46-AEW 83625
    8 號裁決書各1 份在卷可稽。異議人亦不否認其子邱新壬於
    上開時地駕駛系爭機車，因該車後方號牌未懸掛行駛，遭警
    當場舉發之事實，是本件異議人確有「領有號牌未懸掛」之
    違規行為，已堪認定。
  (二)異議人固以前揭情詞置辯。然查，異議人雖執稱其車牌係遭
    竊且其並不知悉該機車已無懸掛車牌等語，惟異議人於舉發
    當日並無因車牌失竊之報案紀錄，且異議人亦自承其無法提
    出車牌確係遭竊之證明。再觀系爭機車之照片，該機車後方
    原安裝號牌之螺絲釘孔處，並無明顯遭破壞之鑿痕，另異議
    人辯稱：當日事後又在住家附近之巷內拾獲系爭機車之前揭
    號牌，因而再重新安裝於機車上云云乙節，亦顯與遭竊之情
    節不符，誠難令人置信。況且，茍異議人所有之機車車牌於
    當日凌晨2 時至9 時間遭人蓄意破壞拔除竊取，致未能懸掛
    於機車上，然未懸掛車牌之情應係該輛機車駕駛人自機車外
    觀一望即可知悉，但何以異議人之子邱新壬於當日早上9 時
    許騎乘機車，自位於臺北縣盧州市○○街246 巷24號5 樓之
    住處，前往位於臺北縣新店市○○路99號之景文科技大學，
    迄至當日下午17時許再騎乘該車欲返還住處而為警查獲，卻
    均未曾發現上情，並立即向警方報案，是其所辯，實與常理
    有違。
  (三)復按，人民違反法律上之義務而應受行政罰之行為，法律無
    特別規定時，雖不以出於故意為必要，仍須以過失為其責任
    條件，但應受行政罰之行為，僅須違反禁止規定或作為義務
    ，而不以發生損害或其危險為其要件者，推定為有過失，於
    行為人不能舉證證明自己無過失時，即應受處罰（司法院大
    法官會議釋字第275 號解釋參照）。再按諸前開道路交通管
    理處罰條例第12條第1 項第7 款規定，只須汽車已領有號牌
    而未懸掛者，汽車所有人即應受罰，揆其立法意旨係為使用
    路人輕易知悉行駛於路上之車輛為何人所有，藉以保障行車
    安全，維護社會秩序；換言之，道路交通管理處罰條例第12
    條第1 項第7 款之所以處罰未懸掛號牌之汽車所有人，乃係
    因號牌之於汽車，猶如身分證之於人，號牌實係辨別汽車之
    重要標誌，否則若滿街均係未依規定懸掛號牌之車輛，道路
    動力交通之安全性，乃至刑事案件之偵防，均將產生重大危
    害與阻礙，此猶可知車輛所有人應依規定懸掛號牌之重要性
    。執此以觀，本件異議人既有上開違反規定之行為，是系爭
    號牌縱認非異議人或實際駕駛人邱新壬出於故意而取下未懸
    掛，惟異議人所有之機車號牌遭人拔除抑或因故脫落於地，
    致未懸掛於機車上之情，既為機車駕駛人自機車外觀一望即
    可知悉，實際使用該車輛之人又為領有合法駕照者，自當知
    悉應依規定懸掛號牌之重要性，然異議人之子邱新壬於當日
    早上9 時許騎乘機車，自位於臺北縣盧州市○○街246 巷24
    號5 樓之住處，前往位於臺北縣新店市○○路99號之景文科
    技大學，迄至當日下午17時許再騎乘該車欲返還前揭住處而
    為警查獲為止，長達8 小時之期間內，卻均未曾發現上情，
    顯見其於使用該車輛之前，暨當日長達8 小時之使用期間內
    ，對於機車是否仍具有完整、合法之狀態且足供駕駛上路而
    為使用，仍有漏未檢查之疏失，實難謂無任何過失可言，其
    抗辯：伊都是以後照鏡來辨識系爭機車云云，猶難以證明自
    己無任何過失，故本案違規事實仍可歸責於異議人，其所辯
    並非故意為之，仍無礙於本件違規行為之認定。
五、綜上所述，異議人所為前開之詞，難遽為異議人有利之認定
    ，又異議人係於應到案日前向原處分機關提出申訴，從而，
    原處分機關依道路通管理處罰條例第12條第1 項第7 款、第
    2 項及反道路交通管理事件統一裁罰基準表之規定，裁處受
    處分人罰鍰5,400 元，並吊銷其牌照，核無違誤。本件聲明
    異議為無理由，應予駁回。
據上論斷，應依道路交通案件處理辦法第19條，裁定如主文。
中    華    民    國    98    年    8     月    24    日
                  交通法庭    法  官    邱景芬
以上正本證明與原本無異。
如不服本裁定，應於送達後5日內，向本院提出抗告狀。
                              書記官    黃文儀
中    華    民    國    98    年    8     月    26    日


司法院資訊處製作；財團法人民間司法改革基金會備份。
